【裁判字號】    90,訴,1834
【裁判日期】    901123
【裁判案由】    公有土地配售
【裁判全文】
高雄高等行政法院裁定                              九十年度訴字第一八三四號
    原      告  甲○○
    被      告  財政部國有財產局臺灣南區辦事處
    代  表  人  乙○○
右當事人間因公有土地配售事件，原告不服財政部中華民國九十年八月二十七日台財
訴字第○九００○四一六七二號訴願決定，提起行政訴訟，本院裁定如左：
    主  文
原告之訴駁回。
訴訟費用由原告負擔。
    理  由
一、按行政機關代表國家處理行政事務，如與人民因私權關係發生爭執，則屬於民事
    訴訟範圍，應向普通法院訴請裁判，非屬行政爭訟範圍，而訴訟事件不屬行政法
    院之權限者，行政法院應以裁定駁回之，行政訴訟法第一百零七條第一項第一款
    定有明文。又「人民對於中央或地方機關之行政處分，認為違法或不當，致損害
    其權利或利益者，得依本法提起訴願。但法律另有規定者，從其規定。」「本法
    所稱行政處分，係指中央或地方機關就公法上具體事件所為之決定或其他公權力
    措施而對外直接發生法律效果之單方行政行為。」及「訴願事件有左列各款情形
    之一者，應為不受理之決定：一、：﹕﹕八、對於非行政處分或其他依法不屬訴
    願救濟範圍之事項提起訴願者。」分別為訴願法第一條第一項、第三條第一項及
    第七十七條第八款所明定﹔另「人民不服行政官署之處分，固得循訴願程序以求
    救濟，但行政官署就其與人民間私法關係所為之意思表示，則屬私法上之行為，
    不得視為基於公法上權力服從關係之處分，人民對之如有爭執，應依民事訴訟程
    序訴請普通法院裁判，不得依行政爭訟方法提起訴願。」，而「行政機關代表國
    庫出售或出租公有財產，並非行使公權力對外發生法律上效果之單方行政行為，
    即非行政處分，而屬私法上契約行為。」，行政法院五十七年度判字第四七二號
    判例及司法院大法官會議釋字第四四八號解釋可資參照。
二、本件原告起訴請求判決撤銷原處分及原決定，其陳訴意旨略謂：坐落嘉義市○○
    段二五之九、二六之一一地號二筆國有土地，面積合計五一平方公尺，屬都市計
    畫內住宅區土地。原告係於八十九年七月三日檢具民國三十五年十二月三十一日
    前設有他人戶籍之戶籍謄本等相關證件，申請依國有財產法第五十二條之二規定
    向財政部國有財產局台灣南區辦事處嘉義分處申購上述土地，經該分處以該國有
    基地之地上建物所有權原告係於八十九年四月十七日以買賣取得，因非屬國有財
    產法修正施行前（八十九年一月十四日前）已使用，核與國有財產法施行細則第
    五十五條之三規定不符為由，予以註銷申購案，原告不服，向財政部提起訴願，
    亦經該部決定訴願不受理，爰依法提起本件行政訴訟云云。然查原告向被告申請
    購買系爭國有土地，揆諸首揭法條規定及判例、大法官會議解釋意旨，係屬私法
    上之契約關係，其因申購國有土地事件所生爭執，係原告與行政機關間私權爭執
    ，自不得提起訴願，以資救濟。訴願機關從程序上決定駁回其訴願，尚無不合，
    原告對之提起行政訴訟，亦非合法，應予駁回。
三、依行政訴訟法第一百零七條第一項第一款、第一百零四條、民事訴訟法第九十五
    條、第七十八條，裁定如主文。
中      華      民      國      九十    年      十一    月    二十三    日
                                高雄高等行政法院第三庭
                                            審判長法官  林茂權
                                            法      官  蘇秋津
                                            法      官  邱政強
右為正本係照原本作成。
如不服本裁定，應於裁定送達後十日內以書狀明理由，經本院向最高行政法院提出
抗告（須按對造人數附具繕本）；並應預繳送達用掛號郵票六份（每份三十四元）。
中      華      民      國      九十    年      十一    月    二十六    日
                                            法院書記官  陳慧珍


司法院資訊處製作；財團法人民間司法改革基金會備份。
